臺灣桃園地方法院小額民事判決　　　　110年度壢小字第454號
原　　　告　徐偉棣　
被　　　告　徐烈國　
訴訟代理人　李靜華律師
上列當事人間請求損害賠償事件，本院於民國110 年10月12日言
詞辯論終結，判決如下：
    主    文
一、被告應給付原告新臺幣壹萬元，及自民國一百一十年二月二
    十日起至清償日止，按週年利率百分之五計算之利息。
二、原告其餘之訴駁回。
三、訴訟費用新臺幣壹仟元由被告負擔新臺幣壹佰元，餘由原告
    負擔。
四、本判決原告勝訴部分得假執行。
五、原告其餘假執行之聲請駁回。
    理  由  要  領
一、按民事訴訟法第436 條之8 第1 項規定：「關於請求給付金
    錢或其他代替物或有價證券之訴訟，其標的金額或價額在新
    台幣（下同）十萬元以下者，適用本章所定之小額程序。」
    同法第436 條之18規定：「判決書得僅記載主文，就當事人
    有爭執事項，於必要時得加記理由要領。」
二、原告主張：原告與被告為鄰居，民國108 年4 月5 日16時13
    分許，被告在桃園市○鎮區○○路00巷0 號前馬路上，對原
    告稱「做小偷喔! 」、「做小偷喔! 什麼不偷，水也要偷」
    、「看什麼，年輕人，什麼不學，連水也要偷，自來水公司
    已經報案了」、「他龜孫子、孬種」等語（下稱系爭言詞）
    ，惡意貶損原告之人格，侵害原告之名譽權，致原告受有精
    神上損害10萬元，爰依侵權行為之法律關係提起本件訴訟等
    語。並聲明：㈠被告應給付原告10萬元，及自起訴狀繕本送
    達翌日起至清償日止，按週年利率5 ％計算之利息。㈡願供
    擔保請准宣告假執行。
三、被告答辯：原告就同一事實對於被告提起妨害名譽刑事告訴
    ，嗣經臺灣桃園地方檢察署檢察官以「函詢自來水公司，可
    知被告住處之水費確曾有突增異常，可能係內線漏水所致，
    被告曾表示懷疑係表後管線遭鄰戶偷接水竊用，因表後管線
    係由用水人自行維護，自來水公司無法調查，嗣經被告自行
    檢修內線設備，用水量已恢復正常等情，有自來水公司函文
    及公務電話紀錄表在卷足憑，被告住處確有水費異常事實，
    佐以被告與告訴人本即長期不睦，被告方有所懷疑因此對告
    訴人口出上開字詞，固並非文雅，而使告訴人感到不快，然
    被告顯係因一時氣憤方為上開粗俗不雅之言語，雖有指摘告
    訴人之意，惟被告乃係依據其所經歷之事實加以評價，並非
    杜撰完全子虛烏有之事而毫無意義地謾罵，乃個人意見之表
    達，並非出於侮辱他人之惡意，無從以被告有此等言詞，即
    認其有詆毀告訴人名譽之故意，而對被告以公然侮辱罪責相
    繩」等理由，對被告為不起訴處分在案（108 年度偵字第00
    000 號），是以被告不構成妨害原告名譽之犯行，自不構成
    侵害名譽之行為等語。並聲明：原告之訴駁回。
四、原告主張之事實，業據其提出監視器錄影畫面光碟及譯文為
    證（見本院卷第42至44頁），並經本院於110 年10月12日言
    詞辯論期日當庭勘驗監視器錄影畫面（見本院卷第51頁反面
    至52頁反面）後，確認與原告提出之譯文大致相符，且為被
    告不爭執，此部分之事實，應堪認定。至被告雖稱錄影畫面
    聲音是剪接而成，惟未提出證據以實其說，自難採信。
五、得心證之理由：
    以下僅就㈠被告之系爭言詞是否侵害原告名譽權？㈡原告得
    請求之金額若干？記載理由要領如下：
  ㈠被告之系爭言詞是否侵害原告名譽權而應負損害賠償責任？
    1.按民法第184 條第1 項前段規定：「因故意或過失，不法
      侵害他人之權利者，負損害賠償責任。」同法第195 條第
      1 項前段規定：「不法侵害他人之身體、健康、名譽、自
      由、信用、隱私、貞操，或不法侵害其他人格法益而情節
      重大者，被害人雖非財產上之損害，亦得請求賠償相當之
      金額。」次按民法上名譽權之侵害非即與刑法之誹謗罪相
      同，名譽有無受損害，應以社會上對個人評價是否貶損作
      為判斷之依據，苟其行為足以使他人在社會上之評價受到
      貶損，不論其為故意或過失，均可構成侵權行為，其行為
      不以廣佈於社會為必要，僅使第三人知悉其事，亦足當之
      （最高法院90年台上字第646 號判例要旨參照）。是以，
      民法上侵害名譽權之侵權行為並不以該當刑法上誹謗罪或
      公然侮辱罪之構成要件行為為限，倘將足以毀損他人名譽
      權之事傳布與第三人知悉，即已可構成妨害他人名譽權之
      侵權行為，並不與刑事犯罪作同一標準之判斷。
    2.經查，本件被告於108 年4 月5 日16時13分許，在桃園市
      ○鎮區○○路00巷0 號前馬路上，對原告指稱系爭言詞，
      已如前述，參酌上開地點係公眾得經過之場所，被告對原
      告稱「小偷」、「偷水」等語，確實易使周邊住戶及路過
      之民眾產生原告為竊賊之印象，被告雖因住處水費徒增異
      常而懷疑遭原告偷水竊用，然被告行為時既未確認原告有
      偷水竊用之情事，而僅止於懷疑之程度，且原告並非現行
      犯，被告亦無追呼原告之必要，被告自可用其他理性、和
      平途徑解決，或以其他中性言詞表達其情緒，其捨此不為
      ，竟於上開時、地多次稱原告「小偷」、「偷水」，顯已
      貶損原告在社會上人格地位之評價。再者，被告復對原告
      謾罵「龜孫子、孬種」等語，該言詞有負面、侮辱之意思
      ，是被告其目的顯係在使原告難堪、貶損原告之人格甚明
      。從而，被告之系爭言詞足以侵害原告之名譽權，被告自
      應負損害賠償責任。至本件原告與被告間妨害名譽之刑事
      案件雖經檢察官為不起訴處分，惟本件原告主張被告侵害
      其名譽權有無理由，依據首揭說明，應依民法上名譽權侵
      害行為之構成要件為判斷，且細譯不起訴處分書原告告訴
      意旨僅有被告辱稱：「做小偷！什麼不偷，水也要偷」等
      語，與
      本件原告主張被告侵害名譽權之系爭言詞非完全相同，本
      院自不受刑事案件中檢察官認定之拘束，併此敘明。
  ㈡原告得請求之金額若干？
    1.按人格權遭遇侵害，受有精神上之痛苦，而請求慰藉金之
      賠償，其核給之標準，須斟酌雙方之身份、資力與加害程
      度及其他各種情形核定相當之數額。且所謂「相當」，應
      以實際加害情形是否重大及被害人之身份、地位與加害人
      之經濟情況等關係定之（最高法院86年度台上字第3537號
      判決意旨參照）。
    2.查本件被告於上開時間、地點對原告辱稱系爭言詞而損害
      原告之名譽，已如前述。本院審酌兩造之經濟狀況、被告
      侵害行為之情狀，及原告精神上所受之痛苦程度等一切情
      狀，認原告請求被告賠償精神慰撫金10萬元，尚屬過高，
      應核減為1 萬元，始為適當。
六、綜上所述，本件原告請求被告給付原告1 萬元，及自110 年
    2 月20日（見本院卷第11頁）起至清償日止，按週年利率5
    ％計算之利息，為有理由，應予准許。逾此部分之請求則屬
    無據，應予駁回。
七、本件原告勝訴部分，其訴訟標的之金額在10萬元以下，依民
    事訴訟法第436 條之20規定，應依職權宣告假執行。又法院
    應依職權宣告假執行者，本無庸原告為聲請，若原告仍聲請
    願供擔保宣告假執行者，該聲請僅在促使法院職權發動，法
    院仍係本於職權而宣告，自無庸對該聲請為准駁之裁判。至
    於本件原告敗訴部分，其假執行之聲請已失其附麗，應予駁
    回。
八、本件事證已臻明確，兩造其餘主張陳述及所提之證據，經審
    酌均與本院前揭判斷無影響，毋庸一一論述，附此敘明。
九、訴訟費用負擔之依據：民事訴訟法第79條。並依職權確定訴
    訟費用額如主文第3 項所示。
中    華    民    國   110    年    10    月    26    日
                  中壢簡易庭      法  官  張博鈞
　
以上為正本係照原本作成。
如不服本判決，應於送達後20日內，向本院提出上訴狀並表明上
訴理由，如於本判決宣示後送達前提起上訴者，應於判決送達後
20日內補提上訴理由書（須附繕本）。
如委任律師提起上訴者，應一併繳納上訴審裁判費。
　
中    華    民    國   110    年    10    月    26    日
                                  書記官  張季容
附錄
一、民事訴訟法第436 條之24第2項：
    對於小額程序之第一審裁判上訴或抗告，非以其違背法令為
    理由，不得為之。
二、民事訴訟法第436條之25：
    上訴狀內應記載上訴理由，表明下列各款事項：
    (一)原判決所違背之法令及其具體內容。
    (二)依訴訟資料可認為原判決有違背法令之具體事實。